臺灣基隆地方法院民事判決　　　　　　　　　　　　　　九十年度訴字第三五二號
　　原　　　告　甲○○
　　被　　　告　丙○○
　　　　　　　　乙○○
右當事人間請求給付違約金事件，本院判決如左：
    主　　文
被告應給付原告新台幣伍拾參萬陸佰伍拾元及自民國九十年十月二十三日起至清償日
止，按年息百分之五計算之利息。
原告其餘之訴駁回。
訴訟費用由被告負擔二分之一，餘由原告負擔。
本判決第一項於原告以新台幣壹拾捌萬元供擔保後，得為假執行。
原告其餘假執行之聲請駁回。
    事　　實
甲、原告方面：
  一、聲明：被告應共同給付原告新台幣（下同）一百十二萬五千零七十一元及自起
      訴狀繕本送達翌日起至清償日止，按年息百分之五計算之利息，並願供擔保請
      准宣告假執行。
  二、陳述：
      （一）原告之父郭華棟前與被告二人合作興建房屋，由原告之父及其他土地共
            有人提供所有坐落基隆市中山區○○○段一二四之三七八、一二四之五
            六一地號土地二筆（下稱系爭土地），被告等則負責房屋興建工程（下
            稱系爭工程），興建工程所需費用由被告負擔，雙方並立有「土地合作
            興建房屋契約書」為憑。之後雙方另行協議就原契約書內容若干條款修
            正而立有「再補合建土地房屋合約書」，該合約書第六條將工程期限由
            原定之十一個月延長為十四個月，被告等應於十四個月期限內完成房屋
            興建工程並取得使用執照。系爭工程開工日依基隆市政府工務局民國八
            十五年八月十一日核發之建造執照所載最後開工期限為領照後六個月內
            ，嗣經延展至八十六年八月七日，是被告依約至遲應於八十七年十二月
            六日前取得使用執照。然被告延至八十九年六月二十九日始取得使用執
            照，違約逾期日數計五百七十一天。系爭工程造價六百零八萬六千元，
            共有十個區分所有建物，原告之父依約分得其中二層區分所有建物（Ａ
            棟二樓、五樓），其房屋工程造價為一百二十一萬七千二百元，被告逾
            期完工每日應給付違約金一二一七‧二元，共應給付原告之父六十九萬
            四千四百二十一元。
      （二）被告所興建交付之房屋存有若干瑕疵，經雙方協議立定協議書，除確認
            瑕疵外，被告允諾於九十年七月十二日前修復完畢，逾期未修復則改以
            金錢給付，給付數額以原告提供之估價單為據。嗣因被告逾期仍未修復
            瑕疵部分，經原告委請專業人員估價結果，修復費用為三十九萬零六百
            五十元，應由被告負責賠償。
      （三）另被告同意就每戶漏未施作之流理台部分賠償二萬元，原告所有之二戶
            應由被告賠償共計四萬元。原告係郭華棟之繼承人，其餘繼承人郭月娥
            、郭恕交同意將此項請求權讓與原告行使，以上三項共計被告應給付原
            告一百十二萬五千零七十一元，自應由被告給付原告。
  三、對於被告抗辯之陳述：
      （一）被告指原告依再補合建契約書第七條規定，應於八十七年十一月九日移
            轉土地所有權十分之六於被告，然原告遲至八十八年十二月二十七日始
            為移轉，原告應負遲延責任。惟依前述合約書約定，被告應於五樓頂板
            完成時，給付原告之父八十萬元，因被告遲未給付而暫緩土地所有權之
            移轉，且被告並未為移轉土地所有權之催告。況合約完工之十四個月期
            間，係以被告取得廢土執照開工日起十四個月，與土地所有權之移轉無
            涉。
      （二）系爭合建土地，確屬合建房屋之地主所有，產權清楚，並無紛爭，被告
            主張案外人鄭天賜、吳萬吉因產權紛爭而延宕工程，並非事實，應由被
            告舉證加以證明。且鄭、吳二人與系爭土地產權並無任何關係，其二人
            縱有阻撓工程進行之行為，與原告無涉。被告主張於第二次取得棄土證
            明始得動工乙節，並不能減輕其違約責任，因依合約工程期間之起算，
            是以首次取得棄土證明為起算點，被告任令棄土證明過期，而主張以第
            二次取得棄土證明時間為起算點，自無所憑。
  四、證據：提出戶籍謄本、證明書各二份、繼承親屬系統表、土地合作興建房屋契
      約書、再補合建（土地房屋）合約書、協議書、請款單、估價單、收據各一份
      、本票影本四份為證。
二、被告方面：
  一、聲明：原告之訴駁回。
  二、陳述：
      （一）原告與被告於八十六年五月十四日訂立之「再補合建合約書」第七條規
            定，雙方約定合建房屋興建至五樓頂板完成時，甲方（指原告）應無條
            件將土地移轉乙方十分之六，甲方保留十分之四。因移轉所發生之增值
            稅，甲方繳納十分之四，乙方繳納十分之六，土地未移轉前之地價稅由
            甲方繳納，過戶後各自負擔。
      （二）由基隆市政府核發之工程紀錄查驗單，證明被告已於八十七年十一月九
            日由該府建管課驗收完竣。依照合約規定，原告應於八十七年十一月九
            日無條件移轉本案土地所有權十分之六給乙方。依民法第二百六十四條
            規定，原告應為給付，惟原告遲至八十八年十二月二十七日方移轉土地
            所有權，故此段期間四百十五天，須由原告負遲延責任。
      （三）另依土地合作興建房屋契約書第七條，甲方保證土地之產權清楚，如有
            糾紛時，甲方須負全責處理，處理期間不計入施工期限內。然因原告與
            案外人鄭天賜、吳萬吉有產權糾紛，使工程遭受阻止，此期間自不得計
            入施工期間。
      （四）又依雙方於八十六年五月十四日訂立之再補合建合約書第八條規定，雙
            方約定基地內電線桿、電纜第二次申請遷移或升高定案後，乙方有棄土
            證明後十日內開工。然因甲方土地產權糾紛，使原有棄土證明已過時效
            ，須重新申請棄土證明。被告於八十六年十二月二十七日才取得棄土證
            明，始得動工，此部分遲延日數為一百四十二天，連同前述應由原告負
            責之遲延日數共計六百三十九天，被告則無須負遲延責任可言。
  （三）證據：提出基隆市政府工務局建造執照、土地合作興建房屋契約書、再補合
        建土地房屋合約書各一份為證。
    理　　由
一、原告起訴主張其父郭華棟前與被告二人合作興建房屋，由原告之父及其他土地共
    有人提供系爭土地，被告等則負責系爭工程之興建，興建工程所需費用由被告負
    擔，雙方並於八十六年三月十五日立有土地合作興建房屋契約書為憑。之後雙方
    另於同年五月十四日協議就原契約書內容若干條款修正而立有再補合建土地房屋
    合約書，該合約書第六條將工程期限由原定之十一個月延長為十四個月，被告等
    應於十四個月期限內完成房屋興建工程並取得使用執照。系爭工程開工日依基隆
    市政府工務局八十五年八月十一日核發之建造執照所載最後開工期限為領照後六
    個月內，嗣經延展至八十六年八月七日，是被告依約至遲應於八十七年十二月六
    日前取得使用執照。然被告延至八十九年六月二十九日始取得使用執照，違約逾
    期日數計五百七十一天。系爭工程造價六百零八萬六千元，共有十個區分所有建
    物，原告之父依約分得其中二層區分所有建物（Ａ棟二樓、五樓），其房屋工程
    造價為一百二十一萬七千二百元，被告逾期完工每日應給付違約金一二一七‧二
    元，共應給付原告之父六十九萬四千四百二十一元。另被告所興建交付之房屋存
    有若干瑕疵，經雙方協議立定協議書，除確認瑕疵外，被告允諾於九十年七月十
    二日前修復完畢，逾期未修復則改以金錢給付，給付數額以原告提供之估價單為
    據。嗣因被告逾期仍未修復瑕疵部分，經原告委請專業人員估價結果，修復費用
    為三十九萬零六百五十元，應由被告負責賠償。又被告同意就每戶漏未施作之流
    理台部分賠償二萬元，原告所有之二戶應由被告賠償共計四萬元。以上三項共計
    一百十二萬五千零七十一元，均應由被告給付原告等語。被告則以被告已於八十
    七年十一月九日由基隆市政府建管課驗收完竣。依照合約規定，原告應於八十七
    年十一月九日無條件移轉本案土地所有權十分之六給乙方。惟原告遲至八十八年
    十二月二十七日方移轉土地所有權，故此段期間四百十五天，須由原告負遲延責
    任。另依土地合作興建房屋契約書第七條，甲方保證土地之產權清楚，如有糾紛
    時，甲方須負全責處理，處理期間不計入施工期限內。然因原告與案外人鄭天賜
    、吳萬吉有產權糾紛，使工程遭受阻止，此期間自不得計入施工期間。又依雙方
    於八十六年五月十四日訂立之再補合建合約書第八條規定，雙方約定基地內電線
    桿、電纜第二次申請遷移或升高定案後，乙方有棄土證明後十日內開工。然因甲
    方土地產權糾紛，使原有棄土證明已過時效，須重新申請棄土證明。被告於八十
    六年十二月二十七日才取得棄土證明，始得動工，此部分遲延日數為一百四十二
    天，連同前述應由原告負責之遲延日數共計六百三十九天，被告則無須負遲延責
    任可言等語，資為抗辯。
二、本件原告之父郭華棟與被告簽訂「土地合作興建房屋契約書」，由郭華棟提供系
    爭土地，被告二人則負責系爭工程之興建事宜。依前述合約及兩造之後另行簽訂
    之「再補合建土地房屋合約書」約定，被告應於開工日起十四個月內完成興建工
    程並取得使用執照，若被告延誤完工日期，每逾一日應以郭華棟分得房屋工程造
    價千分之一賠償甲方。而被告於八十九年六月二十九日始取得使用執照，共計違
    約逾期五百七十一天。另原告分得之二戶房屋，因電梯無法正常運作、屋頂未施
    作防水隔熱工程、屋頂突起、水龍頭生銹、扶手櫸木斷裂、鐵門生銹、屋頂水表
    漏水等瑕疵，被告與原告於九十年六月十二日簽訂協議書，承諾應於九十年七月
    十二日前，將瑕疵修復完畢，逾期得由甲方自行就各該瑕疵修復費用估價後，向
    被告請求所需費用。另甲方所分得上開二戶房屋之廚房流理台並未依約施作，約
    定由被告提供每戶二萬元，由甲方自行施作。關於被告違約延遲工程興建完成部
    分，被告乙○○曾簽發面額八萬元，到期日為八十九年十二月十七日之本票一紙
    交付原告，作為被告違約應給付原告之賠償金額，雙方並約定該本票屆期兌現後
    ，原告不得就系爭工程再行主張任何違約金，若本票未能兌現，原告得就工程違
    約部分求償。嗣被告乙○○再於八十九年十二月二十日，另行簽發票面金額分別
    為三萬七千五百元、一萬二千五百元、四萬元之本票三紙，用以換回前述八萬元
    之本票，然屆期被告僅支付四萬元，未依約全部清償票款。原告甲○○係郭華棟
    之養子，就前述因被告違約得向其求償之權利，經郭華棟其餘繼承人郭月娥、郭
    恕交書立證明書，同意歸原告一人所有等情，已據原告提出與所述相符之戶籍謄
    本、證明書各二份、繼承親屬系統表、土地合作興建房屋契約書、再補合建土地
    房屋合約書、協議書、請款單、估價單、收據各一份、本票影本四份為證，且為
    被告所不爭執，堪信原告之主張為真實。
三、被告雖抗辯稱原告於八十八年十二月二十七日始移轉土地所有權，且因原告與其
    餘土地所有人鄭天賜、吳萬吉有產權糾紛而使原申領之棄土證明失效云云。然查
    ，被告乙○○係於八十七年十二月七日收受原告交付之土地所有權狀，卻遲至八
    十八年十二月二十七日始辦妥土地所有權移轉手續，有收據及土地買賣所有權移
    轉契約書再卷可稽。另原告提供之合建土地，產權清楚，有前開土地登記謄本附
    卷足憑，被告未能證明原告與訴外人鄭天賜等人有何產權糾紛，致影響工程進行
    ，其空言抗辯工程進度係因原告之行為所致云云，顯非可採。又依卷附兩造於被
    告所簽發之八萬元本票副頁所載「此本票係乙○○賠償予郭華棟（繼承人甲○○
    ）合建基隆市○○街一四九之十二號房屋工程延遲違約金之總賠償金額」等語，
    足證被告對其遲延完成系爭工程之事實，業已承認無疑。
四、按當事人得約定債務人於債務不履行時，應支付違約金；債務已為一部履行者，
    法院得比照債權人因一部履行所受之利益，減少違約金；約定之違約金額過高者
    ，法院得減至相當之數額，民法第二百五十條第一項、第二百五十一條、第二百
    五十二條分別定有明文。本件被告延誤工程施工期限，固屬事實，然原告曾收受
    被告乙○○交付之本票八萬元，作為被告違約之賠償，且原告亦自承曾收受乙○
    ○交付之部分金額四萬元（見本院九十年十一月二十一日訊問筆錄）。顯見兩造
    曾有以八萬元作為被告違約賠償金額，而原告亦已收受該約定賠償金額之半數，
    雖被告依約應賠償原告違約金六十九萬四千四百二十一元，本院認為該違約金之
    約定數額顯然過高，應酌減至二十萬元為適當。又原告既已收受約定違約金半數
    之四萬元，此部分原告所得請求被告給付之違約金，在十萬元之範圍內，應予准
    許。
五、綜據上述，原告請求被告給付之違約金十萬元，連同房屋瑕疵修繕費用四十三萬
    六百五十元，合計為五十三萬六百五十元及自起訴狀繕本送達被告翌日（九十年
    十月二十三日）起至清償日止，按週年利率百分之五計算之利息，為有理由，應
    予准許，超過此部分之請求，即屬無理由，應予駁回。
六、本件為判決基礎之事證已臻明確，兩造其餘之攻擊防禦方法，與判決結果無影響
    ，即無審究之必要，附此敘明。
七、原告陳明願供擔保，聲請宣告假執行，就其勝訴部分，經核並無不合，爰酌定相
    當擔保金額予以准許。至原告敗訴部分，其假執行之聲請已失所附麗，應併予駁
    回。
八、據上論結，本件原告之訴為一部有理由，一部無理由，依民事訴訟法第七十九條
    但書、第三百九十條第二項，判決如主文。
中　　　華　　　民　　　國　　九十一　　年　　　一　　　月　    二　　　日
~B臺灣基隆地方法院民事庭
~B　　法　　　官　陳培仁
右為正本係照原本作成。
對於本判決如有不服，須於判決送達後二十日內，向本院提出上訴書狀，上訴於臺灣
高等法院，並按他造當事人之人數附具繕本。
中　　　華　　　民　　　國　　九十一　　年　　　一　　　月　　　九　　　日
~B　　法院書記官　陳錦進
